---
title: "Lab 7"
author: "Esteban Samayoa"
date: "2024-10-21"
output: rmarkdown::github_document
---

```{r, echo=FALSE, message=FALSE, warning=FALSE}
library(dplyr)
library(stringr)
library(tm)
library(wordcloud)

```

```{r, echo=FALSE, message=FALSE, warning=FALSE}
health_data <- read.csv("/Users/estebansamayoa/Library/Mobile Documents/com~apple~CloudDocs/CS UFM/10mo Semestre/Data Wrangling/Clase 9 octubre/Health_and_Personal_Care.csv")

health_metadata <- read.csv('/Users/estebansamayoa/Library/Mobile Documents/com~apple~CloudDocs/CS UFM/10mo Semestre/Data Wrangling/Clase 9 octubre/Health_and_Personal_Care_metadata.csv')

```

### Columnas Health Data 
```{r, echo=FALSE, message=FALSE, warning=FALSE}
colnames(health_data)
```
### Columnas Health MetaData
```{r, echo=FALSE, message=FALSE, warning=FALSE}
colnames(health_metadata)
```

### Cuántos productos contienen reviews con las palabras “love”, “recommend” y “enjoy”?
```{r, echo=FALSE, message=FALSE, warning=FALSE}
filtered_reviews <- health_data %>%
  filter(!is.na(text)) %>%
  filter(str_detect(text, regex("love", ignore_case = TRUE)) &
         str_detect(text, regex("recommend", ignore_case = TRUE)) &
         str_detect(text, regex("enjoy", ignore_case = TRUE)))


num_products <- nrow(filtered_reviews)

num_products
```


### De los reviews de la pregunta 1, encuentre el top 5 de las tiendas que los venden?
```{r, echo=FALSE, message=FALSE, warning=FALSE}
merged_data <- filtered_reviews %>%
  inner_join(health_metadata, by = "parent_id")

top_stores <- merged_data %>%
  count(store, sort = TRUE) %>%
  slice_max(n = 5, order_by = n)

top_stores
```


### Genere un wordcloud sin stopwords de los reviews de la pregunta 1.
```{r, echo=FALSE, message=FALSE, warning=FALSE}
corpus <- Corpus(VectorSource(filtered_reviews$text))

corpus_clean <- tm_map(corpus, content_transformer(tolower))
corpus_clean <- tm_map(corpus_clean, removePunctuation)
corpus_clean <- tm_map(corpus_clean, removeNumbers)
corpus_clean <- tm_map(corpus_clean, removeWords, stopwords("en"))


dtm <- TermDocumentMatrix(corpus_clean)


m <- as.matrix(dtm)
word_freq <- sort(rowSums(m), decreasing = TRUE)


set.seed(1234)
wordcloud(names(word_freq), freq = word_freq, min.freq = 2, max.words = 100, random.order = FALSE)
```


### Generar un wordcloud de los reviews de las 5 tiendas encontradas en la pregunta 2. Deberá de incluir todos los reviews de esas 5 tiendas.
```{r, echo=FALSE, message=FALSE, warning=FALSE}
top_5_stores <- top_stores$store

reviews_top_stores <- merged_data %>%
  filter(store %in% top_5_stores)

corpus_top_stores <- Corpus(VectorSource(reviews_top_stores$text))

corpus_clean_top_stores <- tm_map(corpus_top_stores, content_transformer(tolower))
corpus_clean_top_stores <- tm_map(corpus_clean_top_stores, removePunctuation)
corpus_clean_top_stores <- tm_map(corpus_clean_top_stores, removeNumbers)
corpus_clean_top_stores <- tm_map(corpus_clean_top_stores, removeWords, stopwords("en"))

dtm_top_stores <- TermDocumentMatrix(corpus_clean_top_stores)

m_top_stores <- as.matrix(dtm_top_stores)
word_freq_top_stores <- sort(rowSums(m_top_stores), decreasing = TRUE)

set.seed(1234)
wordcloud(names(word_freq_top_stores), freq = word_freq_top_stores, min.freq = 2, max.words = 100, random.order = FALSE)
```

### Cuáles son las 25 palabras más frecuentes de los reviews?
```{r, echo=FALSE, message=FALSE, warning=FALSE}
dtm <- TermDocumentMatrix(corpus_clean)

m <- as.matrix(dtm)
word_freq <- sort(rowSums(m), decreasing = TRUE)

top_25_words <- head(word_freq, 25)

top_25_words
```

