---
title: "Examen Parcial I / Data Wrangling"
author: "Esteban Samayoa\n"
date: "25/09/2024"
output: rmarkdown::github_document

---

# Examen parcial

Indicaciones generales:

* Usted tiene el período de la clase para resolver el examen parcial.
* La entrega del parcial, al igual que las tareas, es por medio de su cuenta de github, pegando el link en el portal de MiU.


* Pueden hacer uso del material del curso e internet (stackoverflow, etc.). Sin embargo, si encontramos algún indicio de copia, se anulará el exámen para los estudiantes involucrados. Por lo tanto, aconsejamos no compartir las agregaciones que generen.

## Sección 0: Preguntas de temas vistos en clase (20pts)

* Responda las siguientes preguntas de temas que fueron tocados en clase. 

##### 1. ¿Qué es una ufunc y por qué debemos de utilizarlas cuando programamos trabajando datos?
  - La ufunc es una función en numpy que se utiliza sobre matrices, o arreglos que se encuentren de manera vectorizada, ya que hace operaciones por cada uno de los elementos. Esto permite hacer operaciones entre matrices o arreglos multidimensionales de manera mas eficiente y optimizada. Permite hacer operaciones en matrices sin necesidad de usar "for" o "if" de manera explicita. Al igual que ayuda a optimizar el rendimiento de un codigo.

##### 2. Es una técnica en programación numérica que amplía los objetos que son de menor dimensión para que sean compatibles con los de mayor dimensión. Describa cuál es la técnica y de un breve ejemplo en R.
  - La técnica expuesta es broadcasting, la cual es una operación que extiende las dimensiones de los objetos de menor tamaño para que sean compatibles con elementos de mayor tamaño, y así, poder hacer operaciones aritmeticas entre ellas. 
  - Un ejemplo en R sería el siguiente, ya que no existe una llamada explicita como tal, como se tiene en Numpy: 
```{r}

v1 <- c(1, 2, 3, 4)
v2 <- 2 

resultado <- v1 * v2
print(resultado)
```
  - Se puede observar aqui que el 2 de hizo "broadcast" a todos los elementos del array, por lo que todos los elementos del array mas largo, fueron multiplicados por 2. 

##### 3. ¿Qué es el axioma de elegibilidad y por qué es útil al momento de hacer análisis de datos?
  - El axioma de elegibilidad establece que para que una opción sea válida o tomada en cuenta, debe cumplir con ciertos requisitos o criterios predeterminados. Es decir, solo se toman en cuenta observaciones o datos, que cuenten con las caracteristicas que se buscan a la hora de hacer un análisis de datos. Esto es útil a la hora de hacer un análisis de datos ya que permite filtrar los datos que no sirven y utilizar solo los que si nos pueden ser de utilidad a la hora de resolver una incognita o probar una hipotesis. Al igual que permite segmentar datos o subcategorizarlos para utilizarlos tambien como conjunto o grupos con ciertas caracteristicas. Al igual que al utilizar el axioma, los datos que entran al modelo son menores y no se sobrecarga a la hora que debe proveer resultados. 

##### 4. Cuál es la relación entre la granularidad y la agregación de datos? Mencione un breve ejemplo. Luego, explique cuál es la granularidad o agregación requerida para poder generar un reporte como el siguiente:

|Pais | Usuarios |
|-----|----------|
|US   | 1,934    |
|UK   | 2,133    |
|DE   | 1,234    |
|FR   | 4,332    |
|ROW  | 943      |

  - La relación entre granularidad y agregación de datos es directa, que ya si los datos tienen mayor granularidad, es decir, que son mas detallados y profundos, al momento de hacer la agregación, es mucho mas facil hacer agrupaciones o subconjuntos, ya que se pueden analizar diferentes combinaciones y agrupaciones basado en las diferentes caracteristicas que tienen las observaciones. Ya que si los datos no cuentan con tanto detalle, es mas dificil poder hacer estas agrupaciones, ya que tiene menos opciones a elegir. 
  - Ejemplo: Se tiene una base de datos de ventas en una tienda, con informacion como id_transaccion, cliente, producto_vendido, cantidad, precio, fecha.
      - Al tener los datos granularizados a nivel de transaccion o venta individual es mas facil poder hacer agrupaciones como ventas totales en un rango de fecha, ventas por producto, ventas por cliente, etc. Existen muchas combinaciones que se pueden hacer con estos datos de venta.
  - Respecto a la tabla: En este caso la granularidad de debe manejar por usuario individual, que dentro de sus caracteristicas tenga el país al cual se asocia, cada observacion individual necesita por lo menos dos cosas: un id de usuario unico y un pais al cual asociarlo. En termino de agrupación: Esto involucra que se sume la cantidad de id unicos de cada cliente y agruparlos en terminos del pais que corresponden, ya que se asi se puede obtener la cantidad de usuarios por pais en la tabla como la mostrada.

## Sección I: Preguntas teóricas. (50pts)

* Existen 10 preguntas directas en este Rmarkdown, de las cuales usted deberá responder 5. Las 5 a responder estarán determinadas por un muestreo aleatorio basado en su número de carné.

* Ingrese su número de carné en  `set.seed()` y corra el chunk de R para determinar cuáles preguntas debe responder.


```{r, echo=TRUE, cache=TRUE}

set.seed("20200188") 
v<- 1:10
preguntas <-sort(sample(v, size = 5, replace = FALSE ))

paste0("Mis preguntas a resolver son: ",paste0(preguntas,collapse = ", "))

```
## "Mis preguntas a resolver son: 2, 3, 6, 8, 10"

### Listado de preguntas teóricas

#### 2. Al momento de filtrar en SQL, ¿cuál keyword cumple las mismas funciones que el keyword `OR`  para filtrar uno o más elementos una misma columna?
  - Otra keyword que cumple con las mismas funciones que 'OR' a la hora de filtrar datos en una tabla, se puede utilizar 'IN', el cual filtra de la misma manera que lo haría un 'OR'. En un caso concreto, se puede utilizar un OR para buscar paises de la siguiente manera: WHERE pais = 'US' OR pais = 'UK' OR pais = 'DE'; mientras que con un 'IN' se haria asi: WHERE pais IN ('US', 'UK', 'DE'); El resultado será el mismo ya que cumplen una función similar.

#### 3. ¿Por qué en R utilizamos funciones de la familia apply (lapply,vapply) en lugar de utilizar ciclos?
  - Las funciones lapply y vapply son una alternativa que es mucho mas funcional y eficiente a la hora de operar sobre estructuras de datos, a comparacion de utilizar un "for" o "while. Estas funciones generalmente son mas rapidas y simples, cumpliendo la misma funcion que los ciclos. Ademas que lapply y vapply son mucho mas facil de leer y analizar a comparacion de un ciclo el cual puede contener mas lineas de texto y generalmente ser mas largas. Al igual que permite trabajar con operaciones vectorizadas, buscando optimizar la operacion aritmetica. Por ultimo, son mas eficientes en terminos de memoria, haciendo el codigo mas eficiente y rápido. 

#### 6. ¿Qué es un vector y en qué se diferencia en una lista en R?
  - Un vector es una secuencia de elementos de un mismo tipo de datos, ya sea numericos, de texto o logicos (V/F). A diferencia de una lista, la cual puede contener una lista de datos de diferente tipo en una misma lista, incluso puede almacenar sublistas dentro de la lista mas grande. Un vector se caracteriza por contar con datos homogeneos, mientras que la lista tiene datos heterogeneos.Una lista tiene mayor flexibilidad para trabajar con estructuras complejas.

#### 8. Si en un dataframe, a una variable de tipo `factor` le agrego un nuevo elemento que *no se encuentra en los niveles existentes*, ¿cuál sería el resultado esperado y por qué?
    * El nuevo elemento
    * `NA`
  - El resultado sería 'NA', ya que si el nuevo elemento, no se encuentra en los niveles existentes, ya que un factor maneja un conjunto de datos conocido y definido por los niveles existentes, y al agregar uno que no se encuentra en el nivel, entonces R no puede asignarle un valor y lo clasifica como un valor faltante.

#### 10. Si quiero obtener como resultado las filas de la tabla A que no se encuentran en la tabla B, ¿cómo debería de completar la siguiente sentencia de SQL?

  - SELECT * FROM A 
    LEFT JOIN B 
    ON A.KEY = B.KEY 
    WHERE B.Key = NULL:
  
#### Extra: ¿Cuántos posibles exámenes de 5 preguntas se pueden realizar utilizando como banco las diez acá presentadas?
(responder con código de R.)


## Sección II Preguntas prácticas. (30pts)


* Conteste las siguientes preguntas utilizando sus conocimientos de R. Adjunte el código que utilizó para llegar a sus conclusiones en un chunk del markdown.

A. De los clientes que están en más de un país,¿cuál cree que es el más rentable y por qué?

B. Estrategia de negocio ha decidido que ya no operará en aquellos territorios cuyas pérdidas sean "considerables". Bajo su criterio, ¿cuáles son estos territorios y por qué ya no debemos operar ahí?








### I. Preguntas teóricas


## A
```{r}
parcial_anonimo <- readRDS('/Users/estebansamayoa/Library/Mobile Documents/com~apple~CloudDocs/CS UFM/10mo Semestre/Data Wrangling/ParcialDataWrangling2024/parcial_anonimo.rds')
```



```{r echo=FALSE, message=FALSE}
###resuelva acá
library(dplyr)

clientes_multiples_paises <- parcial_anonimo %>%
  group_by(Cliente, Pais) %>%
  summarise(Total_Venta = sum(Venta), .groups = 'drop') %>%
  group_by(Cliente) %>%
  filter(n_distinct(Pais) > 1) %>%
  summarise(Total_Venta_Global = sum(Total_Venta), .groups = 'drop')

cliente_mas_rentable <- clientes_multiples_paises %>%
  arrange(desc(Total_Venta_Global))

cliente_mas_rentable
```
  - El cliente mas rentable (es decir que mayor compras realiza) que está en mas de una país es el que tiene el codigo: a17a7558, con unas ventas globales de 19817.70 dolares. Esto es en base a los clientes que aparecen en la tabla anterior, la cual muestra los clientes internacionales y sus ventas y podemos observar que el mayor es el cliente: a17a7558. 
  

## B
```{r echo=FALSE, message=FALSE}
library(dplyr)


territorios_ventas <- parcial_anonimo %>%
  group_by(Territorio) %>%
  summarise(Total_Ventas = sum(Venta, na.rm = TRUE)) %>%
  arrange(Total_Ventas)


territorios_menores_ventas <- head(territorios_ventas, 5)
print(territorios_menores_ventas)
```
  - En base a la tabla generada, podemos observar los 5 territorios que menos ventas tienen, a pesar de que no son negativas las ventas, por lo cual no hay perdida, las ventas son minimas y talvez no cubren los costos de distribución que requiere distribuir a dichas areas. Realmente dejaria de trabajar con los territorios e6fd9da9 y 13b223c9, ya que su total de ventas es el menor de todos y por una diferencia grande, los otros territorios se mantienen arriba de 100, por lo que podria hacerse una estrategia para aumentar ventas, pero los dos territorios con menos de 100 dolares en ventas, no son rentables ya que probablemente no cubren los costos de distribucion a dichos territorios.




